臺灣高等法院臺南分院刑事判決
                                   111年度上易字第265號
上  訴  人  
即  被  告  林宛蓉



選任辯護人  江佩珊律師（法扶律師）
上列上訴人即被告因竊盜案件，不服臺灣嘉義地方法院110年度
易字第573號中華民國111年4月11日第一審判決（起訴案號：臺
灣嘉義地方檢察署110年度偵字第9548號），提起上訴，本院判
決如下：
    主  文
上訴駁回。
    事  實
一、林宛蓉於民國110年7月28日16時43分許，至址設嘉義市○區○
    ○○路000號之全聯福利中心嘉義○○店（下簡稱全聯○○店）。
    於同日16時46分許，意圖為自己不法之所有，基於竊盜之犯
    意，拿取擺設於中間走道展示架上之「好立善葉黃素」1盒
    （內含複方軟膠囊30顆），價值新臺幣〈下同〉249元，隨即
    轉入第3購物走道（下稱第三走道），背對監視器鏡頭轉身
    蹲下，將拿在手上之好立善葉黃素1盒之底部封條撕開，取
    出裡面之軟膠囊30顆後，先藏放在第三走道左側貨架上某處
    ，再走回中間走道，於同日16時47分許將上開好立善葉黃素
    之空盒1盒，放回展示架上，並於同日16時50分許，再折返
    回第三走道左側貨架，取出原先藏放之軟膠囊30顆，放入身
    上某處或隨身之黑色側背包得手，並即於同日16時51分許，
    利用結帳中華雞蛋豆腐2盒之機會，將所竊得之軟膠囊30顆
    攜帶出店，隨後騎乘車牌號碼000-000號普通重型機車離去
    。嗣該店店員盤點時告知店經理王美玲，並調閱店內監視器
    後報警處理。
二、案經王美玲訴由嘉義市政府警察局第二分局報告臺灣嘉義地
    方檢察署檢察官偵查起訴。　　
    理  由
壹、程序部分：
一、證據能力：
（一）按被告以外之人於審判外之言詞或書面陳述，除法律有規
      定者外，不得作為證據，刑事訴訟法第159條第1項定有明
      文。證人王美玲於警詢時所為之陳述，係屬被告以外之人
      於審判外之陳述，被告及其辯護人既不同意作為證據（見
      本院卷第64、84頁），且無同法第159條之1至之5例外規
      定之適用，則證人王美玲之上開陳述，對於被告自無證據
      能力。　　　
（二）其餘本判決下列所引用被告以外之人於審判外之言詞及書
      面陳述，業據被告及其辯護人於本院準備及審理程序時均
      表示同意列為本案證據等語（見本院卷第64、84頁），本
      院審酌上開證據資料製作時之情況，並無違法不當或證明
      力明顯過低之瑕疵，認為以之作為證據應屬適當，依刑事
      訴訟法第159條之5第1項之規定，應認前揭證據資料有證
      據能力。至本判決所引用之非供述證據，亦查無非法或不
      當取證之情事，復為證明本件犯罪事實所必要之重要關係
      事項，並經本院依法進行調查，是依刑事訴訟法第158條
      之4規定之反面解釋，應認均有證據能力，合先敘明。　
貳、實體部分：
一、訊據被告固坦承有於上開時間、地點，拿取好立善葉黃素1
    盒再放回展示架上之行為，惟矢口否認有何竊取盒內30顆軟
    膠囊之犯行，辯稱：我拿完好立善葉黃素之後，考慮沒有要
    買，就把它放回展示架上，我沒有拿取包裝裡面的膠囊。我
    是因為要買豆腐才去全聯，我買完豆腐之後，就拿了好立善
    葉黃素、到第3走道拿了濕紙巾後，打開錢包發現我帶的現
    金不夠，只夠付豆腐的錢，所以才把濕紙巾、好立善葉黃素
    放回去。監視器畫面拍到我在第3走道蹲下以及手有用力，
    是因為我要撿起掉在地板的透明袋子，我有撿起來把它放回
    櫃架上云云。然查：
（一）被告有於110年7月28日110年7月28日16時43分14秒許，騎
      乘000-000號機車搭載其女兒到達全聯○○店內，並於16時4
      6分02秒（店內監視器比實際時間慢2分鐘），在中間走道
      展示架上拿取好立善葉黃素1盒後，於16時46分09秒許轉
      進第三走道，於16時46分55秒背對監視器鏡頭轉身蹲下，
      直至16時47分18秒許站起，於16時47分44秒伸手進入A點
      後，於16時47分54秒許走出第三走道，於16時47分56秒再
      將好立善葉黃素1盒放回中間走道展示架上，嗣於16時50
      分16秒許再走回第三走道，於16時50分18秒許，伸手進入
      A點，於16時50分20秒後離開第三走道，於16時51分許結
      帳64元之中華雞蛋豆腐2盒後，騎乘000-000號機車搭載其
      女兒離去等情，業據被告所不爭執，並有收銀機銷售查詢
      、車輛詳細資料報表各1份及全聯○○店之監視器畫面翻拍
      照片等附卷可憑（見警卷第18、20-29頁、原審卷第43-54
      、225-236頁），是此部分之事實，首堪認定。
（二）證人即告訴人王美玲於原審審理時具結後證稱：案發期間
      我們一個禮拜盤點一次，全部商品同仁都會拿起來看，同
      仁是新人時有去檢查到那個是空盒，我們發現盒子是空的
      之後，就馬上調他盤點區間的監視器，他看了很多天，看
      一天的監視器至少要花差不多五六個小時的時間去看，同
      仁會有盤點區間，從上次盤點一直到這次盤點，發現不見
      的這段時間監視器，同仁每天都有看，那個展示架很少人
      會去碰它，大部分會去的都是在貨架，我們展示架放著一
      天下來真的沒幾個人會去碰到它...這件我們是調閱監視
      器才發現特定是被告，因為調監視器過程中沒有其他人去
      碰觸保健食品（展示）架，大部分會拿都是在貨架，落地
      的東西很少人會看，大家都只有經過，沒有人拿過，最多
      是有人在那邊看，他們也沒有動手去摸等語（見原審卷第
      205-207、210頁）。可知證人即告訴人王美玲係於該店之
      店員進行例行性之定期盤點商品並拿起來看時，才發現上
      開好立善葉黃素僅剩下空盒1個，裡面之內容物即軟膠囊3
      0顆已遭人取走，故進而調閱二次盤點期間之監視器錄影
      畫面逐一確認後，始特定僅有被告曾從上開展示架取走好
      立善葉黃素1盒後再放回之行為，故認定被告即為取走裡
      面內容物即軟膠囊30顆之人。故證人告訴人王美玲之上開
      證述，核與原審勘驗該日被告至全聯○○店之監視錄影畫面
      結果，被告確有從上開中間走道之展示架上，先行取走好
      立善葉黃素1盒後，旋轉進第三走道（見原審卷第226-227
      頁），背對監視器鏡頭之角落蹲下一段時間（見原審卷第
      230-231頁），站起後並有伸手進入A點之舉動（見原審卷
      第233頁上方），嗣再回到中間走道，將好立善葉黃素1盒
      放回展示架上（見原審卷第234頁），復回到第三走道再
      伸手進入A點之行為（見原審卷第235頁下方），互核乃屬
      相符，自已有相當之補強證據可資佐證，是其證詞自堪信
      為真實。更況，上開軟膠囊30顆之售價僅為249元，有被
      害報告單1份在卷可參（見警卷第17頁），並非單價昂貴
      之物，且證人即告訴人王美玲與被告並不認識，亦無任何
      恩怨仇恨，實並無捏造事實，任意誣陷被告之理。
（三）被告固於原審時辯稱：勘驗時我在第三走道蹲下，是因為
      有看到第三貨架底部有一個透明的塑膠包裝，我不記得裡
      面是裝什麼，我把它撿起來放回貨架上等語（見原審卷第
      215頁），然經原審及本院勘驗上開監視錄影畫面後，可
      知被告背對監視器鏡頭蹲下前，根本沒有見到任何物品有
      掉落至地上或貨架底下之情形，於被告蹲下站起後亦未見
      被告有從地板或貨架下方撿起透明塑膠包裝再放回貨架上
      之行為，故可見被告此部分之辯解，乃與事實不符，難以
      採信，被告將其從中間走道展示架上取走之好立善葉黃素
      1盒，手持至第三走道，再背對監視器鏡頭、蹲在地上超
      過20秒之時間，雙手應確實是在將好立善葉黃素盒子底部
      之封條撕開，並取出裡面之軟膠囊30顆無疑，另其站起後
      先將手伸入A點，後將好立善葉黃素1盒放回展示架後旋又
      折回第三走道同一地點，再將手伸入A點之行為，應確即
      是先將取出之軟膠囊30顆藏放於A點後再取走，亦屬無疑
      。至於被告於原審辯稱其當天是要去買雞蛋豆腐，經過看
      到好立善葉黃素，原本想要買來給小朋友吃，但因為錢不
      夠，所以沒有買等語（見原審卷第215頁）。然查，被告
      結帳消費之中華雞蛋豆腐2盒共僅64元，當日被告是以現
      金1千元方式支付結帳，而好立善葉黃素1盒之價格僅為24
      9元，均有上開被害報告單、收銀機銷售查詢各1份在卷可
      稽（見警卷第17-18頁）。是以被告當日攜帶之現金，顯
      足以在64元之中華雞蛋豆腐2盒外，再支付好立善葉黃素
      無疑，亦可見其辯稱先拿取好立善葉黃素1盒後，卻未購
      買結帳，反將之放回展示架上之理由，並非屬實，難以採
      信，故被告拿取上開好立善葉黃素1盒之目的，應即是要
      竊取其內之軟膠囊30顆等情，自已堪認定。另上訴意旨雖
      以：依監視器錄影畫面16時45分（實為47分）18秒，可看
      到被告站起後，左手仍然持有該反光物品，並無換到右手
      ，故不能以此認定被告有竊取本案軟膠囊之事實。然查，
      被告對於其自16時46分02秒於展示架取走至16時47分56秒
      放回為止，其手上均持有好立善葉黃素1盒之事實，並不
      爭執，故被告於站起後左手所持之反光物品縱仍存在，然
      該反光物品亦可能是該好立善葉黃素之外包裝，而非包裹
      軟膠囊之鋁箔，故自難以此逕為對被告有利之認定，併此
      敘明。
（四）綜上，本件被告上開犯行，要屬事證明確，應依法論科。
二、論罪：
　　核被告所為，係犯刑法第320條第1項之竊盜罪。
參、上訴駁回之理由：　
　　原審以被告犯行明確，論以刑法第320條第1項之竊盜罪。並
    敘明審酌被告前已有竊盜之前科，於本件雖不構成累犯，然
    仍未汲取教訓，不思由正途獲取財物；且被告行竊當時，係
    帶同其幼女前往購物，縱其幼女未必全程目擊其行竊過程，
    然其行為對其幼女而言，仍為不好之身教示範；被告否認犯
    罪，並未與告訴人和解；其自陳大學肄業之智識程度，現擺
    攤做生意，與2名未成年子女同住，並獨自扶養，小女兒有
    身心障礙，家境勉持等一切情狀，量處拘役55日，並諭知易
    科罰金之折算標準。復敘明該未扣案之「好立善EUREYE葉黃
    素複方軟膠囊」30顆，為被告所有之犯罪所得，應依刑法第
    38條之1第1項前段宣告沒收，於全部或一部不能沒收或不宜
    執行沒收時，依同條第3項追徵其價額。經核原審認事用法
    俱無不合，量刑及沒收之諭知，亦均屬妥適。被告上訴意旨
    ，仍執陳詞否認犯罪，為無理由，本院已指駁詳如前述，自
    應駁回其上訴。
據上論斷，應依刑事訴訟法第368條，判決如主文。
本案經檢察邱朝智提起公訴，檢察官王全成到庭執行職務。
中　　華　　民　　國　　111 　年　　8 　　月　　9 　　日
                  刑事第四庭    審判長法  官　郭玫利
                                      法  官　陳金虎　
                                      法　官　林臻嫺
以上正本證明與原本無異。
不得上訴。
　　　　　　　　　　　　　　　　　　　書記官  劉素玲
中　　華　　民　　國　　111 　年　　8 　　月　　9 　　日
附錄本案論罪科刑法條全文：
中華民國刑法第320條
意圖為自己或第三人不法之所有，而竊取他人之動產者，為竊盜
罪，處5年以下有期徒刑、拘役或50萬元以下罰金。
意圖為自己或第三人不法之利益，而竊佔他人之不動產者，依前
項之規定處斷。
前二項之未遂犯罰之。